臺灣新竹地方法院民事小額判決　　　　100年度竹小字第290號
　　原　　　告　張慶堂
　　被　　　告　葉潮慶
上列當事人間清償借款事件，本院於民國100 年11月21日辯論終
結，判決如下﹕
    主    文
原告之訴駁回。
訴訟費用新臺幣壹仟元由原告負擔。
    事實及理由
一、原告起訴主張：被告於民國（下同）99年10月底向原告借款
    新臺幣（下同）69,000元（下稱系爭借款），至今未還。原
    告找被告至少20次表明需用錢，請被告還錢。兩造曾約在新
    竹市大潤發賣場，被告稱有困難，原告同意讓被告分期每月
    還款10,000元或20,000元，被告雖表示考慮看看，但均未回
    覆。又被告曾簽發借據，原告雖於其上簽名表示全部還清，
    然係原告請託被告開車至台北處理房屋之事，相關仲介費，
    原告並未拿取，且另給付被告22,000元，被告亦另向他人領
    取仲介費，故與系爭借款無關。系爭借款之借據所以返還，
    是因信賴被告所致。至於車子是原告出資69,000元購買。被
    告並未償還系爭借款，爰提起本件訴訟，請求被告返還云云
    。
二、被告抗辯﹕
    (一)之前為原告做很多事情，故兩造於100 年5 月4 日去大潤
      發賣場將事情說清楚。之前共積欠原告69,000元（即系爭
      借款），有簽借據，一張給原告，一張被告留存，另一壹
      張給見證人。但借錢時見證人未到場，係原告說要請人見
      證。系爭借款業已還清，且原告在借據上亦註明全部結清
      ，並非開車至台北之事，否則原告可隨便拿其他紙張註記
      ，何需在系爭借款之借據上書寫，況簽發借據後，借據一
      直在原告處，因5 月4 日結清，原告才簽名後將借據返還
      。
    (二)之前曾約定分期償還，約定後因常常幫原告做事，故以為
      原告做事抵償系爭借款，此事證人並不知情。5 月4 日在
      電話中說，原告一直要求還錢，伊則表示為原告做這麼多
      事，也沒給酬勞，兩造始約好在大潤發見面談事情，見面
      後開始討論這些事，因為原告做這麼多事，均未給付酬勞
      ，故要求原告就系爭借款一併處理，原告表示可以，並稱
      全部結清，被告為原告做事的酬勞也不用拿，並在借據上
      簽名。原告若有疑慮，可不在借據上簽名，故系爭借款業
      已全數清償。
三、本院之判斷：
    (一)按當事人主張有利於己之事實，就其事實有舉證之責任，
      民事訴訟法第二百七十七條定有明文。又事實有常態與變
      態之分，其主張常態事實者無庸負舉證責任，反之，主張
      變態事實者，則須就其所主張之事實負舉證責任，最高法
      院86年度台上字第891 號判決可資參照。
    (二)本件被告不否認向原告借款69,000元，惟辯稱業已清償完
      畢，並提出借據一紙為證。經查該紙借據末端載有「2011
      年5 月4 日全部還清簽收人﹕張慶堂（2011.5.4）」，經
      提示原告辨識，原告不爭執為其所親簽（見本院100 年11
      月21日調解程序筆錄），雖主張此與系爭借款無關，然原
      告已自承卷附借據於被告簽發完成後即放於其處，於其在
      借據末端簽完上述字樣後交還被告（見本院100 年11月21
      日調解程序筆錄）。以借據乃表彰債務之憑證，於借款後
      債務未清償完畢前，放於債權人處，於清償完畢該筆借款
      ，於其上註記還清字樣，再交還債務人，係屬常態，則原
      告主張借據上之上述字樣與系爭借款無關，係因信賴而將
      借據交付債務人即被告，即為變態之事實，依前揭說明，
      即應由原告負舉證之責，惟原告並未提出相關事證以供本
      院審酌，況兩造間除系爭借款外，若尚有其他欠款，且被
      告業已全數清償而須註明，又何需寫於系爭借款借據之上
      ，縱欲寫於系爭借款借據之上，依理亦應標明係何筆欠款
      ，而非僅載明「全部還清」，是原告之主張，顯違常情而
      難採信，堪認被告之抗辯為真，是系爭借款已因被告全數
      清償而消滅。
    (三)從而，原告依據消費借貸之法律關係請求被告返還借款69
      ,000元，於法無據，應予駁回。
四、本件事證已臻明確，兩造其餘陳述及主張或攻繫防禦方法，
    對判決之結果不生影響，爰不一一條列審究，併此敘明。
五、本件為小額訴訟事件，依民事訴訟法第439 條之19第1 項於
    判決時確定本件訴訟費用額如主文第二項所示。
六、結論：本件原告之訴為無理由，依民事訴訟法第436條之23
    、第436 條第2 項、第78條、第436 條之19第1 項，判決如
    主文。
中    華    民    國  100     年    12    月    5     日
                  新竹簡易庭    法  官  盧玉潤
以上正本係照原本作成。
如對本判決上訴，須於判決送達後20日內向本院提出上訴狀。
                                書記官  謝國聖
中    華    民    國  100     年    12    月    5     日